【裁判字號】    99,聲再,162
【裁判日期】    990903
【裁判案由】    聲請再審
【裁判全文】
臺灣高等法院臺中分院刑事裁定         99年度聲再字第162號
再審聲請人
即受判決人  甲○○
再審聲請人
即受判決人  乙○○○
上列聲請人因詐欺等案件，對於本院99年度上易字第395號中華
民國99年6月24日第二審判決（原審案號：臺灣臺中地方法院98
年度易字第1201號；起訴案號：臺灣臺中地方法院檢察署97年度
偵續二字第2號）聲請再審，本院裁定如下：
    主  文
再審之聲請駁回。
    理  由
一、聲請意旨略以：(一)、借款交款事項根本未調查：借款本案已
    明白指出是向陸炎榮借款，為何又稱本票交給許金治（事實
    理由矛盾），不符合經驗法則。既然甲○○已簽了借據，本
    票理當交付給陸炎榮，怎麼會交付給許金治，如何證明交付
    給許金治？又未調查陸炎榮偵查時所言「是由他的公教貸款
    提出的」，與許金治有何關係，稱「借款是向陸炎榮，但本
    票交給許金治」有何證據？又不符合經驗與論理法則。本票
    為何於民國89年才提出？許金治在偵訊時稱他是朋友借來新
    臺幣（下同）200萬元，為何均未調查？原審認定借款是甲
    ○○與陸炎榮之間關係，交票給誰為何不調查？(二)、錄音內
    容：陸炎榮自己承認向其借款，86年已還60萬元，後又還12
    萬元，如此重要證據為何不調查？陸炎榮已承認，收錢賭博
    輸掉，重要證據不調查是否合理？95年度偵字第24678號卷
    陸炎榮已承認借款是他的錢，為何不調查如此直接證據？(三)
    、代標事項：甲○○與乙○○○因為夫妻關係，才有委託代
    標事項，而代標並非以金錢交付的時間前後多寡為成立要件
    ，既然認為原來涂妙如代為投標，為何不讓被告陳述代標的
    經過？為何不詢問清楚經過而不尋問不查明，以提款時間在
    法拍之後而全盤否定，對過戶前後事項未詢問過，也未給過
    辯論機會，引用不實內容指出由甲○○貸款繳清，自行推論
    而判決，與事實不符。夫妻間明明有委任代標行為，為何不
    讓聲請人有辯白機會，不讓聲請人提出有利證據，夫妻間委
    託行為如何認定理由不足，不調查過程反而自行推定。(四)、
    許金治應是告發人（聲請人曾提出高檢署之見解函），本案
    經過2次不起訴後，早已確定。許金治以告訴人再議根本不
    合法，為何不調查？不得再議又再議是否合理？(五)、對證人
    劉鵬萬證言斷章取義，對劉秋菊證言完全省略不調查：證人
    劉鵬萬原審審理時證稱，聲請人在不得已情況下不得不簽和
    解書，不然房子會被拍賣。他不知甲○○為其代標。劉秋菊
    原審亦稱知悉甲○○係為其妻代標，且出具證明書是脅迫情
    況下簽和解書，為何不調查？對證人劉鵬萬證言所述不得已
    才簽和解書，否則會被拍賣事項未引用，對劉鵬萬稱不知代
    何人拍賣卻違法引用。(六)、原審認甲○○未向許金治借款，
    只是向陸炎榮借款，本票交付給許金治，只提本票為無因證
    券，為何未提故意或重大過失取得不得享有權利？爰依刑事
    訴訟法第421之規定聲請再審云云。
二、按刑事訴訟法第421條規定，不得上訴於第三審法院之案件
    ，其經第二審法院確定之有罪判決，就足生影響於判決之重
    要證據漏未審酌，得聲請再審。其所謂「足生影響於判決之
    重要證據漏未審酌」者，係指該證據於確定判決中漏未加以
    審認，而該證據如經審酌，則足生影響於該判決之結果，應
    為被告有利之判決而言。又所謂重要證據，必須該證據已足
    認定受判決人應受無罪、或免訴、或輕於原審所認定之罪名
    方可，如不足以推翻原審所認定罪刑之證據，即非足生影響
    於原判決之重要證據。次按刑事訴訟法第421條所規定因重
    要證據漏未審酌而聲請再審者，指該證據於案情有重要關係
    且未經審酌者而言，如證據業經法院本其自由心證予以取捨
    及判斷，僅係對此持相異評價，即不能以此為由聲請再審（
    最高法院89年度台抗字第30號裁定意旨參照）。
三、經查：原確定判決就再審聲請人甲○○、乙○○○共同犯刑
    法第214條之使公務員登載不實文書罪之犯罪事實，業已綜
    合卷證資料詳細判斷及敘述理由綦詳。且再審聲請人所指摘
    「交付借款及本票事項」，原確定判決理由一、(二)(三)已詳實
    審酌、取捨證據，而認定該1百萬元之貸與人為陸炎榮，聲
    請人甲○○將系爭3張本票直接交付許金治，許金治為系爭3
    張本票之合法執票人等情，並無重要證據漏未斟酌之情形。
    另原確定判決關於再審聲請人甲○○就其名下坐落臺中縣東
    勢鎮○○路197之6號房屋及坐落土地，係甲○○於93年2月2
    6日委任妙如向臺灣臺中地方法院投標標得，再審聲請人
    甲○○為上開房地之所有人，並非甲○○代乙○○○投標取
    得所有權等事實，亦已詳為判斷及敘述理由。再者，證人劉
    鵬萬之證詞，亦經原審取捨判斷。是上開證據均經原確定判
    決審酌，本其自由心證予以取捨及判斷，自不得以原確定判
    決所持評價與再審聲請人甲○○之見解有異，即以此為由聲
    請再審。雖原確定判決對於證人劉秋菊於原審做證時所為之
    陳述，並未敘明何以不採之理由，然證人劉秋菊於原審審理
    時係證稱：「（這兩棟被查封房子究竟何人所有？）一間是
    我的，另一間是甲○○太太的，因為當時在標房屋時，我去
    現場看，發現在我要標的那一戶附近還有一間房子，建議甲
    ○○標下來，甲○○表示他沒有錢，他要回去與他太太商量
    看看，後來跟我說他太太要。」等語，則證人劉秋菊既證稱
    係聽聞再審聲請人甲○○之言，亦僅得證明甲○○曾向證人
    劉秋菊為上開之表示，且既係聽聞而來，亦無從證明實際之
    代標情形為何。況原確定判決業已詳述再審聲請人辯稱乙○
    ○○為系爭197之6號房地之所有人等情並不可採之理由，是
    上開證人劉秋菊於原審做證之證詞，亦不足以推翻原審所認
    定罪刑之證據，尚非足生影響於原判決之重要證據。
四、綜上所述，聲請再審意旨所陳各節，核與刑事訴訟法第421
    條之規定不符，自不足據為聲請再審之理由。是聲請人再審
    之聲請為無理由，應予駁回。
五、據上論斷，應依刑事訴訟法第434條第1項，裁定如主文。
中    華    民    國    99    年    9     月    3     日
            刑事第八庭  審判長法  官  羅  得  村
                              法  官  李  雅  俐
                              法  官  簡  源  希
上列正本證明與原本無異。
不得抗告。
                              書記官  李  宜  珊
中    華    民    國    99    年    9     月    3     日

司法院資訊處製作；財團法人民間司法改革基金會備份。
